【裁判字號】    99,家聲,465
【裁判日期】    991111
【裁判案由】    變更子女姓氏
【裁判全文】
臺灣板橋地方法院民事裁定             99年度家聲字第465號
聲  請  人  乙  ○
法定代理人  丙○○
利害關係人  甲○○
上列當事人間請求變更子女姓氏事件，本院裁定如下：
    主  文
聲請人乙○之姓氏准予變更為母姓之「簡」姓。
聲請程序費用由聲請人負擔。
    理  由
一、按非婚生子女經生父認領，而有下列各款情形之一，法院得
    依父母之一方或子女之請求，為子女之利益，宣告變更子女
    之姓氏為父姓或母姓：一、父母之一方或雙方死亡者。二、
    父母之一方或雙方生死不明滿三年者。三、子女之姓氏與任
    權利義務行使或負擔之父或母不一致者。四、父母之一方顯
    有未盡保護或教養義務之情事者，民國99年5 月19日修正公
    佈，同年月21日生效之民法第1059之1 條第2 項有明文規定
    。姓氏屬姓名權而為人格權之一部分，具有社會人格之可辨
    識性，與身分安定及交易安全有關外，姓氏尚具有家族制度
    之表徵，故賦予父母之選擇權，惟因應情勢變更，父母之一
    方或子女自得請求法院宣告變更子女之姓氏為父姓或母姓。
二、本件聲請意旨略以：聲請人於民國94年12月1 日出生，於95
    年2 月20日經生父甲○○認領，惟甲○○無正當職業，沈迷
    於六合彩賭博，未曾支付聲請人之撫養費用，僅曾於聲請人
    2 歲時，探視聲請人，聲請人自出生後均係由母親丙○○扶
    養照顧，丙○○之家屬均會幫忙照顧聲請人，聲請人母親丙
    ○○前並向鈞院聲請改定聲請人乙○權利義務之行使或負擔
    由聲請人任之獲准在案（98年度監字第384 號），為聲請人
    之利益，爰依法聲請變更姓氏從母姓等語。
三、經查，聲請人所主張之上開事實，業據其提出戶籍謄本1 件
    、本院89年度監字第384 號民事裁定確定證明書正本1 紙為
    證，並經法定代理人丙○○於本院調查中到庭陳述明確，且
    經本院依職權查閱本院98年度監字第384 號民事卷宗核閱無
    訛，是已堪信為真實。本院審酌上情，認聲請人經其生父甲
    ○○認領後，甲○○對聲請人鮮少聞問，且從未盡扶養照顧
    其子即聲請人之義務，聲請人自幼即由其母扶養照顧迄今，
    與母親家族互動頻繁，與父親家族則因互無往來，已失去社
    會連結，可認變更現有姓氏對聲請人較為有利，是聲請人本
    件請求，經核並無不合，依法應予准許，爰裁定如主文所示
    。
四、依非訟事件法第21條第2 項、民事訴訟法第78條裁定如主文
    。
中    華    民    國    99    年    11    月    11    日
                  家 事 法 庭  法  官  曾正耀
上列正本證明與原本無異。
如不服本裁定應於送達後10日內向本院提出抗告狀，並應繳納抗
告費新臺幣1,000 元。
中    華    民    國    99    年    11    月    11    日
                              書記官  陳又菁

司法院資訊處製作；財團法人民間司法改革基金會備份。
